【裁判字號】    88,上訴,4206
【裁判日期】    890107
【裁判案由】    毒品危害防制條例
【裁判全文】
臺灣高等法院刑事判決                          八十八年度上訴字第四二六號
    上  訴  人  臺灣板橋地方法院檢察署檢察官
    被      告  丙○○
    被      告  丁○○
    指定辯護人  本院甲○
右上訴人因被告毒品危害防制條例案件，不服臺灣板橋地方法院八十八年度易字第八
六八、一二０五號，中華民國八十八年十月一日第一審判決（起訴案號：臺灣板橋地
方法院檢察署八十七年度偵字第一七六六七號、八十八年度偵字第三八九五號）提起
上訴，本院判決如左：
    主  文
上訴駁回。
    理  由
一、公訴意旨略以：被告丙○○、丁○○共同意圖營利，於民國（下同）八十七年八
    月十四日接獲「陳文生」（真實姓名年籍不詳）電話告知欲購買第一級毒品海洛
    因，乃於當日晚上十時許，由丁○○騎乘機車至台北縣三重市○○○路三一○號
    「勝利旅社」，向陳鶴年購入毒品海洛因，嗣於同日晚上十時十分許，前往台北
    縣三重市○○○路二一九號「三重旅社」前，以新台幣（下同）二千元之價格，
    販賣予「陳文生」，當「陳文生」交付二千元予丁○○，而丙○○手持毒品海洛
    因一包（淨重零點零五公克）放置在後頸部正要交給「陳文生」時，洽為在「三
    重旅社」臨檢完畢下樓之台北縣警察局三重分局員警當場撞見，丙○○迅將毒品
    海洛因丟棄在地上，丙○○、丁○○則分頭逃逸。經警當場將丁○○逮捕，嗣在
    「三重旅社」附近捕獲丙○○，「陳文生」則逃逸無蹤，並扣得毒品海洛因一包
    （淨重零點零五公克），及販賣毒品所得二千元，因認被告等涉有毒品危害防制
    條例第四條第一項之販賣第一級毒品罪嫌云云。
二、公訴意旨認被告丙○○、丁○○涉有上開犯行，無非係以右揭事實，業據證人即
    台北縣警察局三重分局警員林享雨、莊凱進證述明確，又被告丙○○於警訊中供
    稱是陳文生欲向丁○○購買毒品，丁○○因此向陳鶴年購入等語，被告丁○○於
    警訊中則供稱其係幫忙丙○○向他人購買毒品後，丙○○再請客等語，足見被告
    二人所述不一，顯係相互推諉之詞，難以採信，復有毒品海洛因一包及販賣所得
    二千元扣案足資佐證為其主要論據。
三、惟訊據被告丙○○、丁○○均堅決否認涉有上開犯行，被告丙○○辯稱：當天是
    去向綽號「阿連」即「陳文生」之人購買海洛因，由丁○○騎車載伊過去，伊手
    上握著二千元，準備要向「阿連」購買時，「阿連」突然說等一下就跑了，尚未
    交易即為警查獲，之前並未去過勝利旅社等語，被告丁○○辯稱：當天丙○○說
    要去找人買海洛因，伊就騎車載丙○○過去三重旅社，對方有拿一小包海洛因要
    給丙○○，正在交易時，警察就來了，之前並未去過勝利旅社等語。
四、按犯罪事實應依證據認定之，無證據不得推定其犯罪事實，又不能證明被告犯罪
    者，應諭知無罪之判決，刑事訴訟法第一百五十四條、第三百零一條第一項定有
    明文。又認定不利於被告之事實，須依積極證據，苟積極證據不足為不利於被告
    之認定時，即應為有利被告之認定，更不必有何有利之證據，最高法院三十年上
    字第八一六號著有判例可資參照。經查：
（一）被告丁○○於警訊中供稱：丙○○稱欲至該處向友人購買海洛因，所以託伊載
      他到該處。因伊自己有注射海洛因之習慣，但又沒錢買，所以幫助丙○○，希
      望丙○○能請伊注射海洛因等語（見八十七年度偵字第一七六七號偵查卷第九
      頁反面、第十頁正面），其於偵查及原審、本院中亦均供稱：是伊帶（載）丙○○去買海洛因等語（見同上偵查卷第三十頁反面、原審一卷第九十七頁、本
      院八十八年十一月二十三日、十二月三十一日筆錄），核與被告丙○○於偵查
      （見同上偵查卷第三十頁反面、第七十一頁反面）及原審、本院歷次訊問中所
      供相符。至被告丙○○於警訊中雖曾供承當天是「陳文生」以電話約丁○○稱
      要購買海洛因二千元，並約定在三重旅社交貨，丁○○便騎車載伊到勝利旅社
      向陳鶴年購買二千元四小包海洛因後，就到三重旅社轉售予「陳文生」圖利，
      正在交易時被警方查獲，「陳文生」趁現場紛亂時逃逸。購買海洛因之金錢是
      伊出資，將購得之海洛因一包分為四小包，再以每小包一千元轉售「陳文生」
      二小包等語（見同上偵查卷第六頁反面、第七頁正面），惟其於偵查及原審、
      本院中已均改稱是到現場向他人購買海洛因等語，且於原審中並辯稱：警訊筆
    錄做了很多次，因為不符警察要求，而且錄音也一直重錄，一定要伊照著筆錄
      講等語，經原審當庭播放被告丙○○警訊時錄音帶，其警訊時雖係以一問一答
      方式製作筆錄，惟錄音中員警與被告丙○○之問答語句，竟與警訊筆錄上之用
      字完全相同，且問答語句間相互連貫、毫無停頓，顯係於筆錄製作完畢後，再
      依筆錄內容頌讀錄音，有原審勘驗筆錄可稽（見原審一卷第九十八頁筆錄），
      是被告丙○○上開辯詞，尚非無稽，其於警訊中之自白難認具有任意性，自非
      得採為證據。再被告丙○○上開自白倘若為真實，則其交付予「陳文生」之海
      洛因當係二小包，惟證人即查獲員警林享雨於原審中證稱查獲之海洛因是在另
      一名逃跑之人（指「陳文生」）的方向找到的，毒品是用便條紙包著一包內共
      有四小包等語（見原審一卷第八十七頁），可見被告丙○○上開自白亦與事實
      不符，自益難資為被告不利之証據。
（二）證人即查獲員警林享雨、莊凱進於偵查中雖證稱：八十七年八月十四日晚上十
      時許，我們到三重旅社臨檢，下樓時看見丙○○、丁○○及另一名男子在門口
      ，丁○○坐在機車前座，該名男子將錢交給丁○○，丙○○手裡拿一包海洛因
      「放在後頸部，準備交給該男子」，我們上前盤查，丙○○立刻將毒品丟在地
      上，轉身就跑，我們當場將丁○○逮捕，後來在附近將丙○○逮捕，另一名男
      子則逃匿無蹤等語（見同上偵查卷第七十四頁反面），惟證人莊凱進於原審中
      證稱：當時是接到報告有人在三重旅社門口交易毒品，於查獲前一小時，員警
      三人去現場埋伏等候。伊當時站得比較遠，並未目睹雙方交易過程等語（見原
      審一卷第七十二頁反面），證人林享雨於原審中則證稱：當時接到線報至三重
      旅社臨檢，臨檢完畢下來，在附近埋伏等候，之後看到被告丙○○、丁○○騎
      車到三重旅社附近，另外一個人從巷內走出來站在馬路邊等他們，伊看到被告
      丙○○坐在機車後座，手上拿著一小包用紙包著的東西，並用手抓頭掩飾，伊
      覺得怪怪的，當時伊在旅社隔壁之騎樓下，距離被告等三人約五、六公尺，伊
      就跟同事慢慢走向被告等，丁○○發現有異，就加油門往同事衝撞，被告中一
      人跳下車穿越車道往巷內逃逸，另一人當場被制服，當場被制服之人手上還握
      著二千元。毒品是在另一名逃跑之人的方向找到的，毒品是用便條紙包著，找
      到的一包裡面有四小包。伊有看到被告丙○○方面拿一包東西交給另一人，而
      對方有付錢動作等語（見原審一卷第八十六頁、第八十七頁），是證人即查獲
      員警莊凱進並未目睹被告二人與「陳文生」之交易過程，而證人即查獲員警林
      享雨就被告丙○○如何將毒品交予「陳文生」之過程，於偵查及原審中所述情
      節並不相符，其證言已非無瑕，又證人林享雨當時與被告等交易地點相距五、
      六公尺，且案發時係夜間，其是否確能看見被告丙○○握於手中者係海洛因？
      或準備交易之現款二千元？亦非無疑。另証人即另查獲員警乙○○於本院雖到
      庭証稱：當天伊與同事莊凱進、林享雨三人去三重旅社臨檢，臨檢完畢下來，
      在旅社門口，看到遠處（約十公尺處）丁○○、丙○○二人坐在機車上（何人
      在前座，何人在後座，已記不清楚），另有一不詳姓名男子站在他們機車旁邊
      ，該男子拿錢出來交予騎機車的那位，而坐在機車後座的那位則交一包毒品予
      該不詳姓名男子，伊等即上前盤查，騎機車的那位看到即騎機車撞伊，伊隨手
      將機車推倒，並制服騎機車的那個人，此時該人手上還拿著現金二千元，坐後
      座的那位則跳離機車跑到對面巷子，才被抓回來，另外該不詳姓名男子旋逃逸
      不知去向等語（見本院八十八年十一月二十三日筆錄），然核與員警林享雨、
      莊凱凱進於上開偵查中所供：丁○○坐機車前座，該不詳姓名男子將錢交給丁○○，丙○○（坐後座）手裡拿一包海洛因，放在後頸部，準備交給該不詳姓
      名男子，我們上前盤查，丙○○立刻將毒品丟在地上（並未交給對方不詳姓名
      男子）等情不符，且與丁○○於警訊穩即供稱：伊係遭警方追捕始被逮捕（即
      非當場被制服逮捕）等語（見同上偵查卷第十一頁第三、四行）及於原審、本
      院中供稱：伊係逃跑到公園那邊（即對面巷子）才被抓到（原審卷第七十三頁
      、本院八十八年十一月二十三日筆錄），以及被告丙○○於原審及本院中供稱
      ：伊係機車倒地即當場被制服，手上還拿著二千元等語不相符合，況案發當時
      係夜間，証人乙○○當時與被告等交易地點相距約十幾公尺，則証人乙○○是
      否確能清楚看見被告二人與「陳文生」之交易過程，亦非無疑義，是證人莊凱
      進、林享雨、乙○○上開證言，固足證明被告二人有共同至案發地點與「陳文
      生」欲交易毒品海洛因之事實，惟就被告二人是否即為販賣之人一節，尚難認
      有合理懷疑存在，自難採為認定被告等販賣毒品海洛因犯行之唯一證據。
（三）至員警於查獲之現場雖扣得毒品海洛因一包（內分為四小包）及現金二千元，
      惟此均僅足證明被告二人有與「陳文生」欲交易海洛因之事實，但亦不足以證
      明被告二人即為販賣海洛因之人。且上開毒品海洛因係在「陳文生」逃逸之方
      向尋獲之事實，業據證人即查獲員警林享雨證述屬實，已如前述，從而，亦無
      證據證明上開毒品係被告二人所持有。
四、綜上所述，被告所辯，尚堪採信，此外，復查無其他積極證據足以認定被告等有
    販賣海洛因之犯行，揆諸前開說明，被告犯罪尚屬不能証明，原審因而諭知其二
    人無罪，於法洵無不合，上訴仍執前詞，指摘原判決不當，非有理由，應予駁回
    。
據上論斷，應依刑事訴訟法第三百六十八條，判決如主文。
本案經檢察官蔡日昇到庭執行職務。
中     華     民     國     八十九    年      一      月       七       日
                              臺灣高等法院刑事第十二庭
                                  審判長法  官  劉  景  星
                                        法  官  陳  志  洋
                                        法  官  陳  博  志
右正本證明與原本無異。
如不服本判決應於收受送達後十日內向本院提出上訴書狀，其未敘述上訴之理由者並
得於提起上訴後十日內向本院補提理由書（均須按他造當事人之人數附繕本）。
                                        書記官  徐  秋  鎂
中     華     民     國     八十九    年      一      月       十       日


司法院資訊處製作；財團法人民間司法改革基金會備份。
